【裁判字號】    97,訴,870
【裁判日期】    970930
【裁判案由】    毒品危害防制條例
【裁判全文】
臺灣臺北地方法院刑事判決               97年度訴字第870號
公  訴  人  臺灣臺北地方法院檢察署檢察官
被      告  乙○○
選任辯護人  王永春律師
上列被告因違反毒品危害防制條例案件，經檢察官提起公訴（96
年度偵字第 26175號），本院判決如下：
    主  文
乙○○轉讓第三級毒品，處有期徒刑月，犯罪所得新臺幣玖佰
元沒收，如全部或一部不能沒收時，以其財產抵償之；又轉讓第
三級毒品，處有期徒刑月，犯罪所得新臺幣玖佰元沒收，如全
部或一部不能沒收時，以其財產抵償之；又轉讓第三級毒品，處
有期徒刑月，犯罪所得新臺幣玖佰元沒收，如全部或一部不能
沒收時，以其財產抵償之；又轉讓第三級毒品，處有期徒刑月
，扣案如附表編號一、二所示之物均沒收，犯罪所得新臺幣玖佰
元沒收，如全部或一部不能沒收時，以其財產抵償之。應執行有
期徒刑拾月，扣案如附表編號一、二所示之物均沒收，犯罪所得
新臺幣仟陸佰元沒收，如全部或一部不能沒收時，以其財產抵
償之。
    事  實
一、乙○○明知愷他命係毒品危害防制條例所規定之第三級毒品
    ，不得非法轉讓，竟分別基於轉讓第三級毒品之犯意，自民
    國九十六年五、六月間某日起至同年十二月八日止，在其位
    於臺北市○○○路二六三號六樓之一六住處或林森北路「錢
    櫃ＫＴＶ」等處，各以相當於成本新臺幣（下同）九百元之
    原價，將愷他命（每次重量約０點七公克或約一公克不等）
    有償轉讓與友人甲○○共三次，供甲○○施用。復另基於轉
    讓第三級毒品之犯意，於同年十二月十日下午四時二十五分
    許，在其上址住處，將愷他命（重量不詳）摻入香煙內，無
    償轉讓與甲○○點燃施用後，續以相當於成本九百元之原價
    ，將愷他命（重量為０點七公克）有償轉讓與甲○○；嗣甲
    ○○以其所有之空罐一只，裝盛該等愷他命後，於同日下午
    四時四十分許，自該址離開，步行至林森北路二六三號一樓
    前時，為警攔檢盤查，當場在其身上起獲前揭愷他命一罐，
    經其供出毒品來源，並於同日下午五時二十分許帶同警員前
    往上址乙○○住處當場查獲乙○○，扣得乙○○所有之愷他
    命三十三包（總毛重三十四點二五公克，驗前總淨重約二十
    六公克，驗前總純質淨重約二十五點四八公克，驗餘總淨重
    約二十五點八五公克）、第二級毒品ＭＤＭＡ三顆（所涉施
    用第二級毒品罪嫌，另案偵查中）及行動電話三具（含ＳＩ
    Ｍ卡三枚）。
二、案經臺北市政府警察局中山分局報請臺灣臺北地方法院檢察
    署檢察官偵查起訴。
    理  由
一、訊據被告乙○○固不否認有於前揭時、地為警查獲愷他命三
    十三包等物，亦坦承有於該日提供愷他命與甲○○施用，暨
    甲○○為警查獲持有之愷他命一罐係其所提供，甲○○並交
    付九百元款項等事實，惟矢口否認有何轉讓第三級毒品犯行
    ，辯稱：伊曾在大家一起出去玩時，提供愷他命與甲○○施
    用三、四次，但並未向甲○○收錢云云。經查：
  (一)前揭被告如何自九十六年五、六月間某日起至同年十二月八
    日止，分別在其上址住處或林森北路「錢櫃ＫＴＶ」等處，
    提供愷他命與友人甲○○數次，復於同年十二月十日下午四
    時二十五分許，在其上址住處，將愷他命摻入香煙內，無償
    轉讓與甲○○點燃施用後，續以九百元之價格，將愷他命（
    重量為０點七公克）讓與甲○○等事實，迭據被告於警詢、
    偵查及本院九十六年十二月十一日訊問時供承不諱（見偵字
    卷第一０頁、第六二至六三頁、第八一頁、本院聲羈卷），
    並經證人甲○○於本院審理時證述屬實（見本院訴字卷第六
    四頁正、反面），且有警員在甲○○身上查扣之毒品一罐可
    資佐證，而該扣案之毒品經鑑定結果，確含有愷他命成分（
    毛重三點七公克，淨重０點七公克），此有臺北市政府警察
    局中山分局查獲涉嫌違反毒品危害防制條例毒品初步鑑驗報
    告書附卷可稽（見偵字卷第四七頁），另在上址被告住處起
    獲之白色晶體三十三包，經內政部警政署刑事警察局鑑定結
    果，亦含有愷他命成分，純度約百分之九十八（總毛重三十
    四點二五公克，驗前總淨重約二十六公克，驗前總純質淨重
    約二十五點四八公克，驗餘總淨重約二十五點八五公克），
    此亦有卷附該局九十七年四月七日刑鑑字第０九七００四七
    五０八號鑑定書可參（見偵字卷第八五頁）。
  (二)又被告雖曾供述自九十六年五、六月間起至同年十二月十日
    下午四時二十五分許多次提供愷他命與甲○○，然查：
  1.就確實之轉讓次數、價格或數量，被告先於警詢時自承出售
    約三或四次（見偵字卷第一０頁），復於九十六年十二月十
    一日偵查中供稱：愷他命一瓶進價九百元，伊僅向甲○○收
    取購入價格，未賺差價，轉售之實際次數已不復記憶，地點
    則係在伊現居處或林森北路「錢櫃」（見偵字卷第六二至六
    三頁），於同日接受本院訊問時則自承：「我是原價轉讓給
    甲○○，大約是轉讓三、四次」、「我是以一小包九百元購
    入，我沒有分裝，是甲○○自己分裝成一小罐，但價格都是
    九百元」（見本院聲羈卷），然於九十七年一月四日偵查中
    卻改稱：「我請他施用約有十次」、「他不是每次都會拿錢
    給我，只有拿過二、三次錢給我，每次都是拿九百元給我」
    、「我都是給他差不多一克」、「（查獲當日）他有叫我請
    他抽Ｋ煙，抽完之後我們就在聊天，因為她說要上班，我就
    拿一包Ｋ他命給他，我說要請他，他不好意思讓我請，問我
    說我跟人家拿多少錢，我就告訴他說九百元，他就拿九百元
    給我」、「（問：你如何確定你給他的量是一克？）大概吧
    ，不可能那麼準的剛好就一克」云云（見偵字卷第七八頁、
    第八一頁），嗣於本院審理時復改稱：「我只記得真的是三
    、四次，我所謂的三、四次是大家一起玩，我自己有拿愷他
    命出來，其他人也有拿出來」等語（見本院訴字卷第六七頁
    正、反面），所供前後不一。
  2.再參諸證人甲○○就被告轉讓愷他命之次數、價格或數量，
    或於警詢時稱：「約購買十次」、「九十六年十二月七、八
    日下午二時三十分許有以九百元購買愷他命一罐約淨重０點
    七公克」云云（見偵字卷第一四頁），或於偵查中謂：被告
    曾無償提供伊施用愷他命一、二次，伊每次都是抽煙，不知
    用量多少；另伊曾給過被告二次錢，一次是九十六年十二月
    十日，一次是前二日伊有給被告不到九百元；九十六年十二
    月十日當日是因伊說心情不好，被告就說要請伊，伊抽一、
    二根後，被告說心情不好就帶一點回去，伊就以自己吃苦茶
    的罐子挖一點帶回去，伊挖完快走時，就拿九百元給被告云
    云（見偵字卷第七九至八０頁、第八二頁），甚或於本院審
    理時證稱：除九十六年十二月十日為警查獲這次外，被告之
    前也曾提供愷他命給伊吸食，但伊不記得時間、地點、數量
    為何，伊除了去被告住處外，也去唱過歌或去過舞廳，且伊
    除了曾與被告一起施用外，被告有無提供任何愷他命讓伊帶
    走，伊也不太記得，至於是否有交錢給被告、去過被告住處
    幾次，伊都不記得；警察一直逼問伊找過被告幾次，伊就隨
    便講個數字，警察詢問查獲之前有無去找過被告，伊稱有，
    是前幾日，警察詢問伊到底是幾日，伊稱不太記得，警察要
    求伊說個日期，伊就說大概七、八日，警察又詢問伊是否有
    拿錢給被告，伊說好像有，警察詢問伊一罐大概多少，伊稱
    大概０點七公克，警察詢問伊給被告多少錢，伊說給九百元
    ，但九十六年十二月七日或八日是否確實給九百元，伊不太
    記得等語（見本院訴字卷第六四至六六頁反面），所證述被
    告提供愷他命之次數、價格及數量固前後不一，甚且與被告
    所供內容亦多有不符。
  3.然綜觀前揭被告供述暨證人甲○○指證情節，已足認被告除
    曾於為警查獲當日即九十六年十二月十日，在其上址住處無
    償提供愷他命與甲○○施用、續以九百元之價格讓售重量為
    ０點七公克之愷他命與甲○○外，尚於該日之前，亦即自九
    十六年五、六月間起至同年十二月八日止，在該址住處或林
    森北路「錢櫃ＫＴＶ」等處，各以九百元之價格，提供愷他
    命與甲○○三、四次，每次重量約０點七公克或約一公克不
    等，至為明確；而本案雖無從查悉被告於九十六年十二月八
    日以前轉售愷他命之確實次數究係三次或四次，然因九十四
    年二月二日修正公布、九十五年七月一日起施行之刑法，業
    已刪除其中第五十六條連續犯之規定，被告數次轉售愷他命
    之行為，應予分論併罰，從而如認被告提供愷他命四次，對
    被告較為不利，是依「罪證有疑，利歸被告」之原則，就被
    告此部分提供愷他命之次數，自應從輕認定，以最有利於被
    告者（即三次）為準，故被告自九十六年五、六月間起至同
    年十二月八日止，確有各以九百元之價格，將愷他命讓與甲
    ○○共三次之事實，亦堪認定。被告於本院審理時翻異前詞
    ，改稱：甲○○僅曾於九十六年十二月十日交付九百元，伊
    之前均未向甲○○收錢云云，顯屬事後卸責之詞，殊不足採
    。
  (三)再查被告自承其每次交付甲○○之愷他命進價均為九百元，
    其係以購入之原價轉售與甲○○，業如前述，再參諸證人甲
    ○○於偵查中證稱其於一、二年前曾以每罐約一千元至一千
    二百元不等之價格，向其他人購買愷他命乙節（見偵字卷第
    八０頁），顯見被告以相當於成本九百元之原價，將愷他命
    讓與友人甲○○，不僅無法獲利，甚且與一般市面販賣行情
    有相當之差距，衡諸常情，已足認其主觀上係基於轉讓愷他
    命之犯意而為至明，所辯並無販賣營利之意圖，應屬可採。
  (四)綜上所述，本件事證明確，被告轉讓愷他命與甲○○共四次
    犯行均堪認定，應予依法論科。
二、按愷他命係毒品危害防制條例第二條第二項第三款所列之第
    三級毒品，不得非法轉讓。核被告所為，均係犯該條例第八
    條第三項之轉讓第三級毒品罪。公訴意旨認被告應依同條例
    第四條第三項之販賣第三級毒品罪論處，惟按販賣毒品之所
    謂販賣行為，係行為人基於營利之目的，而販入或賣出毒品
    而言。販賣毒品者，其主觀上須有營利之意圖，且客觀上有
    販賣之行為，即足構成，至於實際上是否已經獲利，則非所
    問。即於有償讓與他人之初，係基於營利之意思，並著手實
    施，而因故無法高於購入之原價出售，最後不得不以原價或
    低於原價讓與他人時，仍屬販賣行為。必也始終無營利之意
    思，縱以原價或低於原價有償讓與他人，方難謂為販賣行為
    ，而僅得以轉讓罪論處。故營利意圖為販賣毒品之必要構成
    要件（最高法院九十三年度臺上字第一六五一號判決意旨參
    照）。本案被告既係基於轉讓之犯意而出售愷他命毒品，非
    基於營利之意思，已如前述，公訴人復未舉證證明被告主觀
    上有營利之意圖，自應論以毒品危害防制條例第八條第三項
    之轉讓第三級毒品罪。公訴意旨認被告係犯同條例第四條第
    三項之販賣第三級毒品罪，尚有未洽，惟此與起訴社會基本
    事實同一，本院自應予審理，並依法變更起訴法條。又被告
    所犯上開轉讓第三級毒品四罪之間，犯意各別，行為互殊，
    應予分論併罰。爰審酌被告之前科、素行，屢次非法轉讓毒
    品供他人施用，戕害他人身心健康，影響社會治安，助長不
    良風氣，惟轉讓毒品之對象單一，次數及數量均非至鉅，暨
    犯後飾詞卸責，態度難謂良好等一切情狀，分別量處如主文
    所示之刑，並定其應執行之刑。
三、末按毒品危害防制條例第二條第二項規定，毒品依其成癮性
    、濫用性及對社會危害性分為四級，並就製造、運輸、販賣
    、意圖販賣而持有、以非法方法使人施用、引誘他人施用及
    轉讓等不同品項毒品之行為，分別定其處罰。至施用或持有
    第三、四級毒品，因其可罰性較低，故予除罪化，僅就施用
    及持有第一、二級毒品科以刑罰。惟鑑於第三、四級毒品均
    係管制藥品，特於同條例第十一條之一明定無正當理由，不
    得擅自持有；第十八條第一項後段復規定查獲之第三、四級
    毒品，無正當理由而擅自持有者，沒入銷燬之。從而，依同
    條例第十八條第一項後段應沒入銷燬之毒品，專指查獲之施
    用、持有第三、四級毒品而言；倘係查獲之製造、運輸、販
    賣、意圖販賣而持有、以非法方法使人施用、引誘他人施用
    或轉讓之第三、四級毒品，既屬同條例相關法條明文規定處
    罰之犯罪行為，即非該條項應沒入銷燬之範圍。又同條例第
    十九條第一項所定「供犯罪所用或因犯罪所得之物」，係指
    犯第四條至第九條、第十二條、第十三條或第十四條第一項
    、第二項之罪所用或所得之物，不包括毒品本身在內，自不
    得為第三、四級毒品之沒收依據（以犯第四條第三項販賣第
    三級毒品罪為例，其供犯罪所用之物，當指「供販賣第三級
    毒品所用之物」而言；第三級毒品本身為販賣之標的，為遂
    行販賣該毒品使用之物，始屬「供犯罪《犯第四條第三項之
    販賣第三級毒品罪》所用之物」，其理至明）。同條例對於
    查獲之製造、運輸、販賣、意圖販賣而持有、以非法方法使
    人施用、引誘他人施用及轉讓第三、四級毒品之沒收，並無
    特別規定，如其行為已構成犯罪，則該毒品即屬不受法律保
    護之違禁物，應回歸刑法之適用，依刑法第三十八條第一項
    第一款之規定沒收之（最高法院九十五年度臺上字第九一一
    號判決意旨參照）。從而，扣案如附表編號一、二所示之愷
    他命，為違禁物，應依刑法第三十八條第一項第一款沒收之
    ；至包裹愷他命之外包裝塑膠袋三十三只（有防止毒品裸露
    、逸出及潮濕之功能，並便於攜帶轉讓，既得與毒品分別鑑
    秤其重量，與毒品即無難以析離而無法個別宣告沒收之情事
    ），皆屬被告所有、供其轉讓第三級毒品所用之物，均應依
    毒品危害防制條例第十九條第一項前段沒收之，另轉讓第三
    級毒品愷他命共四次所得各九百元、合計三千六百元，亦應
    依同項規定宣告沒收，如全部或一部不能沒收時，以其財產
    抵償之。至包裹如附表編號二所示愷他命之外包裝罐一只，
    係屬甲○○所有，如附表編號三、四所示之物，則無證據證
    明與本案轉讓第三級毒品犯罪有關，自均無從宣告沒收，附
    此敘明。
據上論斷，應依刑事訴訟法第二百九十九條第一項前段、第三百
條，毒品危害防制條例第八條第三項、第十九條第一項，刑法第
十一條前段、第五十一條第五款、第三十八條第一項第一款，判
決如主文。
本案經檢察官江貞諭到庭執行職務
中    華    民    國  九十七  年    九    月   三十   日
                  刑事第八庭審判長法  官  陳德民
                                  法  官  楊蕙芬
                                  法  官  陳芃宇
以上正本證明與原本無異。
如不服本判決，應於判決送達後10日內，向本院提出上訴狀。
                                  書記官  徐鶯尹
中    華    民    國  九十七  年    十    月    六    日
附表：
┌──┬─────┬────────┬─────────┐
│編號│  品  名  │    數    量    │     備    註     │
├──┼─────┼────────┼─────────┤
│ 一 │第三級毒品│驗餘總淨重約二十│在上址被告住處扣得│
│    │愷他命（含│五點八五公克（外│                  │
│    │外包裝塑膠│包裝塑膠袋總重約│                  │
│    │袋三十三只│八點二五公克）  │                  │
│    │）        │                │                  │
├──┼─────┼────────┼─────────┤
│ 二 │第三級毒品│重量為０點七公克│在甲○○身上扣得  │
│    │愷他命（不│                │                  │
│    │含外包裝罐│                │                  │
│    │一只）    │                │                  │
├──┼─────┼────────┼─────────┤
│ 三 │第二級毒品│三顆            │在上址被告住處扣得│
│    │ＭＤＭＡ  │                │                  │
├──┼─────┼────────┼─────────┤
│ 四 │行動電話（│三具            │在上址被告住處扣得│
│    │含ＳＩＭ卡│                │                  │
│    │三枚）    │                │                  │
└──┴─────┴────────┴─────────┘
附錄本案論罪科刑法條全文：
毒品危害防制條例第8條
轉讓第一級毒品者，處1年以上7年以下有期徒刑，得併科新臺幣
1百萬元以下罰金。
轉讓第二級毒品者，處6月以上5年以下有期徒刑，得併科新臺幣
70萬元以下罰金。
轉讓第三級毒品者，處3年以下有期徒刑，得併科新臺幣30萬元
以下罰金。
轉讓第四級毒品者，處1年以下有期徒刑，得併科新臺幣10萬元
以下罰金。
前四項之未遂犯罰之。
轉讓毒品達一定數量者，加重其刑至二分之一，其標準由行政院
定之。


司法院資訊處製作；財團法人民間司法改革基金會備份。
